【裁判字號】    95,台上,4092
【裁判日期】    950727
【裁判案由】    違反毒品危害防制條例
【裁判全文】
最高法院刑事判決            九十五年度台上字第四０九二號
    上  訴  人   甲  ○
                         47.
    選任辯護人   陳麗真律師
    上  訴  人   乙○○
                         11.
    選任辯護人   陳博建律師
上列上訴人等因違反毒品危害防制條例案件，不服台灣高等法院
中華民國九十二年十月十七日第二審判決（九十二年度上重訴字
第四七號，起訴案號：台灣基隆地方法院檢察署九十一年度偵字
第三八七五、三八七六、四一九一號），提起上訴，本院判決如
下：
    主  文
原判決關於甲○、乙○○部分撤銷，發回台灣高等法院。
    理  由
本件原判決認定吳鴻隆（已判刑確定）於民國九十一年八月二十
九日得知上訴人甲○拾獲第一級毒品海洛因磚四塊（甲○侵占漂
流物部分，已罹追訴時效），二人竟共同基於意圖營利之犯意聯
絡，由甲○提供該第一級毒品海洛因磚四塊對外販售，吳鴻隆則
負責招引買主，嗣於同年九月間某日，吳鴻隆之鄰人潘穎賢（原
審法院另案審理）得知上情後便通知上訴人乙○○，再由乙○○
輾轉告知高崇勝﹙原審法院另案審理﹚，高崇勝、乙○○、潘穎
賢三人遂亦意圖營利，基於共同之犯意聯絡，推由潘穎賢與乙○
○於同年九月十一日中午，由乙○○駕駛車牌號碼三Ｎ－六六一
一號自小客車搭載潘穎賢，至台北縣瑞芳鎮○○路一五一號吳鴻
隆住處，向吳鴻隆表示購買毒品之意願，吳鴻隆遂打電話聯絡甲
○，經甲○同意以新台幣（下同）二百五十萬元之價格，販售四
塊海洛因磚後，吳鴻隆即與潘穎賢約定翌（十二）日上午七時半
在上址交易，十二日上午七時許，乙○○即攜帶二百五十萬元（
其中五十萬元係折算為美金）駕車搭載潘穎賢再至吳鴻隆住處後
，潘穎賢攜帶二百五十萬元現金下車先交給吳鴻隆，乙○○則至
吳鴻隆住處附近之鐵路涵洞等候，待甲○於同日上午將毒品放在
吳鴻隆所有之車牌號碼ＥＸ－三三四二號自用小客車之駕駛座椅
下方後，再由吳鴻隆駕駛前述自用小客車與潘穎賢在吳鴻隆住處
附近鐵路涵洞旁將四塊海洛因磚交予潘穎賢，潘穎賢再交給乙○
○後共同駕車離去，吳鴻隆則以行動電話通知甲○到場，將其中
一百五十萬元分予甲○，自己取得一百萬元。而前述之海洛因磚
塊經潘穎賢協同乙○○交予高崇勝後，發現所購得之海洛因磚塊
已經受潮，乃於同日上午九時許，打電話給吳鴻隆表示要退貨，
經潘穎賢與吳鴻隆協商結果同意退還五十萬元抵償，並約定當日
中午在碇內源遠路第一個紅綠燈口之統一超商前退錢，經吳鴻隆
、潘穎賢、乙○○三人會合後，吳鴻隆交付折合新台幣五十萬元
之美金予潘穎賢，潘穎賢再轉給乙○○，三人即各自駕車離開。
嗣於九十一年十月三日經警持搜索票前往桃園縣蘆竹鄉○○路三
一一號十三樓之三高崇勝之住處搜索，當場查扣高崇勝向甲○購
得之第一級毒品海洛因（業經高崇勝磨壓成粉狀，共十三包合計
淨重三六七．九二公克）、高崇勝另向他人購買之海洛因磚九塊
、不明粉末淨重五十四．０七公克等物，並循線查獲潘穎賢、乙
○○及吳鴻隆，再由潘穎賢、乙○○及吳鴻隆供出前揭毒品之來
源而查獲甲○，復扣得甲○所有ＰＨＩＬＩＰＳ型行動電話乙具
（門號：0000000000號﹚、吳鴻隆所有ＳＡＭＳＵＮ
Ｇ型行動電話乙具﹙門號：0000000000號﹚、甲○之
郵局存摺乙本（帳號：00000000000000號）、甲
○之妻林簡秋蘭之郵局存摺乙本﹙帳號：0000000000
0000000號）、電話名冊一張等情。因而撤銷第一審判決
，改判仍論處甲○、乙○○共同販賣第一級毒品（乙○○累犯）
罪刑，固非無見。
惟查：(一)、憲法第十六條保障人民之訴訟權，就刑事被告而言，
包含其在訴訟上應享有充分之防禦權。刑事被告詰問證人之權利
，即屬該等權利之一，且屬憲法第八條第一項規定「非由法院依
法定程序不得審問處罰」之正當法律程序所保障之權利。又刑事
審判上之共同被告間，各別被告及犯罪事實仍獨立存在。故共同
被告對其他共同被告之案件而言，為被告以外之第三人，本質上
屬於證人，為確保被告對證人之詰問權，證人於審判中，應依法
定程序，到場具結陳述，並接受被告之詰問，其陳述始得作為認
定被告犯罪事實之判斷依據。原判決採共同被告吳鴻隆之陳述為
上訴人甲○、乙○○等論罪之主要依據，然未使其立於證人之地
位，命其具結，行交互詰問，給予上訴人等詰問之辯白機會，其
所踐行之訴訟程序難謂適法，並有應於審判期日調查之證據而未
予調查之違法。(二)、當事人得聲請調查證據，為刑事訴訟法第一
百六十三條第一項所明定，是當事人聲請調查之證據，如與待證
事實有重要關係，又非不能調查或不易調查，而法院未依法予以
調查，又未認其無調查之必要，以裁定駁回之，亦未於判決理由
內明不予調查之理由，其所踐行之訴訟程序，自難謂非違法。
甲○於原審辯稱共同被告吳鴻隆前後陳述不一，相互矛盾，顯非
事實，且與伊之供述全然不同，究竟伊交付系爭第一級毒品海洛
因予吳鴻隆時，係稱魚餌或稱毒品而要求吳鴻隆招引買主，吳鴻
隆與伊之供述不同，必有一人未據實陳述，因而聲請調查證據，
請求將伊及吳鴻隆送請法務部調查局為測謊鑑定，以證明吳鴻隆
之陳述不實，不得採為上訴人論罪之依據（原審卷第一六０、一
六一頁）。原審未予調查，亦未認無調查之必要，裁定駁回此項
調查證據之聲請，且未於判決內明不予調查之理由，其所踐行
之訴訟程序，亦難謂適法。(三)、原判決僅認定乙○○參與高崇勝
前開向吳鴻隆、甲○購買第一級毒品海洛因之行為，並未認定乙
○○亦有參與高崇勝出售海洛因予他人或意圖營利而向他人搜購
囤積海洛因之行為，雖於理由二之四謂乙○○有參與前開毒品交
易過程，甚至因高崇勝發現毒品受潮，要求吳鴻隆退錢時，亦有
在場，其擔任高崇勝販入毒品送交價金及收取毒品海洛因，嗣因
毒品受潮，又參與退錢一事云云，亦僅明乙○○參與高崇勝購
入前開海洛因磚之行為，至乙○○究竟以何意思參與前開購入海
洛因磚之行為，對於高崇勝販出海洛因予他人，或囤積海洛因待
價而沽之情事是否知情？有無參與？攸關其應成立何項罪名之認
定，原審未詳加調查釐清，論述明白，復未明乙○○有營利意
圖之證據及理由，遽認乙○○前開行為符合販賣第一級毒品之構
成要件，而與高崇勝、潘穎賢有販賣第一級毒品之犯意聯絡及行
為分擔，均為共同正犯，尚嫌速斷，其審理猶有未盡。甲○、乙
○○上訴意旨分別指摘原判決關於其本人部分不當，均非全無理
由，應認原判決關於甲○、乙○○部分有撤銷發回更審之原因。
至原判決說明對甲○不另為無罪之諭知部分，基於審判不可分原
則，併予發回，附此明。
據上論結，應依刑事訴訟法第三百九十七條、第四百零一條，判
決如主文。
中    華    民    國  九十五  年    七    月  二十七  日
                      最高法院刑事第九庭
                          審判長法官  陳  正  庸
                                法官  賴  忠  星
                                法官  王  居  財
                                法官  林  開  任
                                法官  林  立  華
      本件正本證明與原本無異
                                      書  記  官
中    華    民    國  九十五  年    八    月    四    日
                                                      Ｌ


司法院資訊處製作；財團法人民間司法改革基金會備份。
